【裁判字號】    92,訴,745
【裁判日期】    920915
【裁判案由】    強盜
【裁判全文】
臺灣桃園地方法院刑事判決                          九十二年度訴字第七四五號
    公  訴  人  臺灣桃園地方法院檢察署檢察官
    被      告  乙○○
    指定辯護人  本院公設辯護人  丙○○
右列被告因強盜案件，經檢察官提起公訴（九十二年度偵字第五○○二號），本院判
決如左：
    主  文
乙○○竊盜，因防護贓物而當場施以強暴，處有期徒刑貳年捌月。扣案之鐵撬壹支沒
收。
    事  實
一、乙○○基於為自己不法所有之意圖，於民國九十二年三月六日清晨五時許，在桃
    園縣八德市○○街十四號對面之舊貨回收場，自該回收場未設圍離之缺口進入，
    竊取甲○○所有之鋁梯一個，價值約新臺幣（下同）五十元及白鐵水塔一個，價
    值約三百元，得手後放在其所有之三輪車上，欲駕車離去之際，為甲○○發現，
    並急起追趕，詎乙○○為防護贓物，當場將甲○○壓倒在地，用手毆打甲○○，
    致甲○○下巴受傷流血，旋即騎車離去。甲○○不放棄追回上開失竊物，亦騎三
    輪車追趕，直至桃園縣八德市○○路○段一二三三巷六十四號乙○○住處附近，
    乙○○為防護贓物，就地拿起其所有置放於住處外之鐵撬一支，欲接續攻擊甲○
    ○，適巡邏員警行經該處而查獲。
二、案經桃園縣警察局八德分局報告臺灣桃園地方法院檢察署檢察官偵查起訴。
    理  由
一、訊據被告乙○○固坦承於右述被查獲時、地，與被害人甲○○發生扭打，以及查
    獲當時，其所有之三輪車上放置有鋁梯、白鐵水塔各一個等情不諱，惟矢口否認
    有何犯行，辯稱：其所騎乘之三輪車上之鋁梯、白鐵水塔係在路邊撿獲，並非竊
    自被害人之舊貨回收場；伊當時並非主動毆打被害人，是因被害人持棍毆打伊，
    伊始出手打被害人，且伊當時並未持用鐵條打被害人云云。公設辯護人為被告辯
    護稱：現場圍牆不低，非用雙手無法使力，被告拿著水塔，如何爬牆等語。惟查
    ：
  (一)右揭犯罪事實，業據被害人甲○○迭於警、偵訊及本院證訴：伊在樓上睡覺，聽
    到聲音，下來一看，被告拿取其回收場內之水塔、樓梯，放在車上，伊便去追他
    ，要求被告將水塔、樓梯還給伊，被告竟將伊壓在地上，用手掐著伊的脖子並用
    拳頭打伊的嘴巴；被告當時要還用扣案的鐵條打伊等語甚詳，核與被告所供：伊
    將上開物品放在三輪車後，被害人一路追趕至其上開住處附近，並一再表示水塔
    等物係其所有，要求返還，在追趕過程中，曾將被害人壓倒在地，出拳毆打被害
    人，嗣在其住處附近，拿取鐵撬一支抵擋被害人等情相吻合。此外，並有其所出
    具之贓物領據（參偵卷第九頁）、鐵撬照片、被害人受傷後之照片、被告當時所
    騎乘之三輪車照片各一張（參偵卷第十頁）可稽。參之卷附被告被查獲時所騎乘
    之三輪車上確實擺放有舊白鐵水塔及鋁梯各一個，足信被害人之證述情節應非出
    於杜撰。且查被害人在本案發生時，雖曾遭受被告之攻擊行為而致下巴受傷，但
    其自偵查開始至本院訊問時，均一再表明宥恕被告，不願追究之意，足見被害人
    應無故意設詞誣攀被告之虞，從而，堪信被害人所證述各節，應屬真實而可採信
    。
  (二)至於被告雖執上詞置辯，惟查：
  (1)白鐵水塔及鋁梯不論新品或舊貨，在社會通念，均是有價值之物，因此，通常不
    至於將之任意丟棄路邊。即使舊貨亦會將之轉賣予舊貨商。因此，是被告辯稱：
    該物是在路邊拾獲云云，尚難遽信。
  (2)被害人所有之上開舊貨回收場在豐德街邊設有圍牆及門鎖，在介壽路邊亦有完整
    之圍籬，另在與介壽路與豐德街間之新設未命名道路，在銜接介壽路及豐德街二
    條馬路處各有一處未設圍籬之缺口，尤其在與豐德街交接處有一整條之缺口，僅
    有長滿雜草之低矮土堤，並未設有圍牆，人員可輕易從該處行走進入回收場內，
    業據本院履勘現場親自試走查明屬實，並製有現場圖、拍攝照片在卷可稽，因此
    ，任何人由該處缺口進入回收場內並無困難。又查獲之白鐵水塔雖非質量很輕之
    物，但查獲當時該物係置放在被告所有之三輪車上，被告亦坦承是係伊抬至車上
    ，被告既有能力將水塔抬至車上，則其要將該水塔由被害人之回收場抬至馬路邊
    絕非難事，因此，辯護人為被告所為之上開辯解尚難採信。
  (3)被告雖曾有精神上之疾病就醫之紀錄，但在本院審理時之陳述情況，除語言上稍
    有不通，及陳述過程較緩慢外，其仍能盡力為自己辯解，是堪信被告於行為當時
    應無心神喪失或精神耗弱之情事。
  (三)綜合上述，本案事證明確，被告犯行已堪認定，應予依法論科。
二、被告乙○○竊盜後，因防護贓物，而當場施以強暴，所為係犯刑法第三百二十九
    條、第三百二十八條第一項之準強盜罪。查被告年歲已高，因經濟上之困窘而行
    竊，且所竊得之財物價值不多，被害人又多次當庭表示宥恕，不願追究之意，本
    院經審酌上情，認在客觀上尚足以引起一般同情，是其犯罪之情狀尚堪憫恕，若
    以刑法第三百二十九條之法定最低刑度處斷猶嫌過重，故依刑法第五十九條之規
    定減輕其刑，以達刑法之罪刑相當原則。爰審酌被告犯罪之動機、目的、手段、
    所生危害等一切情狀，量處如主文所示之刑。
三、扣案鐵撬乙支，為被告所有，因防護贓物，欲持以對被害人施強暴行為時之物，
    業據被告供承在卷，應依刑法第三十八條第一項第二款，宣告沒收之。
據上論斷，應依刑事訴訟法第二百九十九條第一項前段，刑法第三百二十八條第一項
、第三百二十九條、第五十九條、第三十八條第一項第二款，罰金罰鍰提高標準條例
第一條前段，判決如主文。
本案經檢察官呂理銘到庭執行職務。
中      華      民      國    九十二    年      九      月     十五     日
                              臺灣桃園地方法院刑事第十庭
                                  審判長法  官  江  德  民
                                        法  官  沈  士  亮
                                        法  官  李  桂  英
右正本證明與原本無異。
如不服本判決，應於判決送達後十日內向本院提出上訴狀( 應附繕本 )，上訴於
臺灣高等法院。
                                        書記官  張  淑  芬
中      華      民      國    九十二    年      九      月     十七     日
附錄論罪科刑法條之依據：
刑法第三百二十九條
竊盜或搶奪，因防護贓物、脫免逮捕或湮滅罪證而當場施以強暴、脅迫者、以強盜論
。


司法院資訊處製作；財團法人民間司法改革基金會備份。
